【裁判字號】    95,易,1944
【裁判日期】    950928
【裁判案由】    竊盜
【裁判全文】
臺灣臺北地方法院刑事判決
公  訴  人  臺灣臺北地方法院檢察署檢察官
被      告  己○○
                    （現在臺灣臺北看守所羈押中）
輔佐人即    戊○○
被告之母
指定辯護人  本院公設辯護人  丁○○
上列被告因竊盜案件，經檢察官提起公訴（95年度偵字第17589
號），被告於準備程序中就被訴事實為有罪之陳述，經本院合議
庭裁定改用簡式審判程序，判決如下：
    主    文
己○○攜帶兇器於夜間侵入有人居住之建築物竊盜，處有期徒刑
壹年貳月。
    事    實
一、己○○基於意圖為自己不法所有之接續犯意，於民國九十五
    年八月十五日凌晨三時許之夜間，侵入附屬於有人住居之臺
    北市立聯合醫院和平院區（址設臺北市○○區○○路二段三
    三號，起訴書誤載為和平醫院），與該建築物有不可分關係
    ，且有人看管之地下三樓停車場內。先搜尋於車內零錢盒中
    放有零錢之汽車後，拾起遭他人拋棄於該停車場內，客觀上
    足供兇器使用之紅色螺絲起子一把（不構成侵占遺失物），
    先敲破如附表編號一所示汽車後三角車窗（毀損部分未據告
    訴、起訴），竊取如附表編號一所示車內財物後，丟棄前開
    紅色螺絲起子，改持於附表編號一汽車內竊得之客觀上足供
    兇器使用的黃色螺絲起子一把，承前開接續犯意，以同一手
    法，依附表編號所示次序竊取（毀損部分亦均未據告訴、起
    訴）如附表編號二至六汽車內之財物，惟其中附表編號二、
    六之汽車因警報器響起，致其雖著手犯罪行為然因外界障礙
    而不遂。嗣於同日凌晨四時二十分許，因前揭汽車警報器作
    響，而為該院區警衛甲○○發覺報警查獲，並當場起出如附
    表所示失竊物品。
二、案經臺北市政府警察局中正第二分局報告臺灣臺北地方法院
    檢察署檢察官偵查起訴。於本院準備程序進行中，被告就被
    訴事實為有罪之陳述，經合議庭裁定行簡式審判程序。
    理    由
一、上開事實，除被告己○○辯稱所竊財物不含汽車高速公路回
    數票外，業據被告坦承不諱（本院卷第一三、三八頁參照）
    ，核與被害人辛○○、癸○○、乙○○、丙○○、壬○○、
    庚○○，及證人即臺北市立聯合醫院和平院區警衛甲○○證
    述情節相符（偵查卷第一四至二六頁參照），復有辛○○、
    乙○○、丙○○、壬○○簽具之贓物認領保管單四紙（偵查
    卷第二九至第三二頁參照），及被告竊得財物、現場照片十
    幀附卷可稽（偵查卷第三六至四五頁參照），足佐被告首揭
    任意性自白與事實相符。而雖被告就竊得之財物內容有部分
    之爭執，辯稱附表所示汽車高速公路回數票是另案竊取所得
    ，惟查被害人丙○○、壬○○失竊之財物含附表所示價值、
    數量之汽車高速公路回數票乙節，業據該二被害人指陳明確
    ，核與在當場查獲之被告身上起出之汽車高速公路回數票內
    容、數量相符。復參酌被告自承當時是路倒被送到醫院（本
    院卷第四○頁參照），且因身上無任何財物，故而下手行竊
    （本院卷第四一頁背面參照），衡諸經驗法則，難認被告隨
    身攜有恰與本案被害人失竊數量、價值均相符，但卻是另案
    竊得之供汽車通行高速公路所用的高速公路回數票。被告所
    辯不足採信。事證明確，被告犯行洵堪認定。
二、次查，被告與輔佐人固辯稱被告腦部開過刀，罹有精神上疾
    病，無法抑制其行為，此次可能亦為路倒急診送醫時，不能
    克制行為而犯之云云，辯護人亦辯稱被告行為時責任能力顯
    有欠缺等語。且經本院依職權調閱臺北市立聯合醫院中興院
    區診斷證明書、九十四年九月二十八日北市醫興字第○九四
    三二七二六三○○號函、九十四年十月二十四日北市醫興字
    第○九四三二七三七二○○號函、被告之中華民國身心障礙
    手冊、及被告於臺北市立聯合醫院中興院區（時稱臺北市立
    中興醫院）就診之病歷節本、宣告被告為禁治產人之本院九
    十一年度禁字第一二○號民事裁定等件影本。被告確實曾為
    專業醫療機構鑑定其因車禍罹有「器質性精神病」、「癲癇
    」、「額葉人格症候群」、「邊緣性智能」等症狀，且經臺
    北市立聯合醫院中興院區判定為「精神耗弱」，本院並據以
    裁定宣告其為禁治產人。惟查，被告有前開症狀並經法院宣
    告禁治產，不過謂其素有精神上疾患，且經法院認定有暫時
    剝奪其行為能力，以保護被告之財產利益，並以宣告此一公
    示方法，維護社會交易安全；非可遽謂被告當然永遠處於不
    能辨識其行為違法或欠缺依其辨識而行為，或其辨識能力顯
    著減低而絕無間斷之時，致使被告於心智恢復正常狀態時所
    為犯罪行為亦可減免應受之制裁。而查被告自稱本案犯罪動
    機為肚子餓想吃東西，但身上沒錢（本院卷第三九頁背面參
    照）；且自承平時經濟來源為母親、弟弟提供，若要不到錢
    才會去偷（偵查卷第七一、七二，本院卷第一三、四○頁參
    照），可知被告平素即可辨識竊盜乃非正常、不得已之手段
    ，且前揭犯罪動機亦屬普通人可理解之經驗範疇（肚子餓想
    吃東西，而買食物需要錢，但身上沒錢，所以偷錢，又汽車
    內通常放有零錢，所以尋找放有零錢的汽車行竊），並無理
    由認為被告犯行可能與其經專業醫療機構鑑定所確認罹患之
    精神障礙有關，被告辯稱不知別人的錢不能拿云云，並不足
    採。次查，分析被告本案犯罪手法，乃明知汽車內通常放置
    有零錢等財物，故先至停車場內，搜尋停放之汽車何者於零
    錢盒中放有零錢，而決定偷竊之客體，並知道需覓選足以破
    壞汽車玻璃之螺絲起子工具；破壞車體時，也知用布包住螺
    絲起子後再敲擊汽車車窗（偵查卷第七一頁參照），且均僅
    敲破汽車後三角窗，而伸手打開車門鎖偷竊，其行為循序縝
    密，並無瘋狂或異於常人之處。甚者，當下手之汽車警報器
    響起時，被告亦知節制，斷然放棄離開，再轉偷其他前已選
    定之汽車，更難認被告當時全然無法克制其行為。被告辯稱
    只想要拿到錢，不知道正在作什麼，輔佐人陳稱被告應是不
    能克制行為云云，亦難採信。復論被告於本院調查、審理期
    間，均應答迅速、切題、思緒完整、言談無乖離現實之處，
    對於犯案重要過程記憶清晰，能對各項情節依序深入陳述，
    並與前揭證人所言及其他客觀證據互核大致相符，甚至可適
    時反駁公訴人之詢問為自己辯護，而非對任何質疑均矇懂唯
    諾。顯見被告於犯行時及本院調查、審理中精神狀態均無異
    常。質言之，目前並無理由認為被告為此犯行時，或於本院
    審理期間之精神狀態已處於不能辨識其行為違法或欠缺依其
    辨識而行為，或其辨識能力顯著減低，其事實甚為明確，本
    案並無刑法第十九條第一項、第二項之適用，其供述亦可採
    為證據，而非有合理懷疑致需送請專業醫療機構復行鑑定。
    此外，縱被告為本案犯行前確因酒醉路倒，因其自述乃於醫
    院內醒來後方為犯行，審理時對於案件經過之描述也係連貫
    細膩，亦無理由認為其在竊盜行為當時可能因酒精影響而出
    現精神障礙，更無需審酌刑法第十九條第三項規定。
三、再查，臺北市立聯合醫院和平院區，設有病患床位，二十四
    小時均有醫護、警衛人員值班，而地下三樓停車場，係附屬
    於該院區建築物，可由樓梯與該建築物連通而有不可分關係
    ，被告亦供稱係由樓梯進入地下三樓停車場，本案更係經該
    院區警衛察覺而報警查獲，足證該停車場核屬有人居住之建
    築物中有人看管之其中一部無疑。被告雖係至該院急診而合
    法進入院區，但急診病患所得自由進出之醫院建物範圍，顯
    不包括超越其接受醫療行為或附屬行為（例如盥洗、餐飲、
    諮詢聯絡等）得經過區域以外之空間。被告自承未於該停車
    場停有車輛，也未經過該院區任何有權許可之人允許（本院
    卷第四○頁參照），其無正當理由於凌晨三時擅入該停車場
    ，仍屬夜間侵入有人居住之建築物，公訴人雖未論此罪刑，
    但因屬於起訴事實之一部，自為本院審理之範圍且不受公訴
    人所用起訴法條之拘束。又查，被告先後持為犯行之紅色、
    黃色螺絲起子，雖實際長短、大小、重量不明，但既然足以
    打破車窗玻璃，若持以戳刺人身，自足以對人之身體生命構
    成危險，客觀上該當兇器要件無訛。再查，被告已覓得附表
    編號二、六所示汽車內有財物而將該二車玻璃打破，雖因該
    車警報器響起，故放棄偷竊而未獲得該等車內財物，但既已
    著手搜尋車內財物並實施竊取行為，縱然因外界之干擾而未
    果，亦為著手於竊盜犯行之實行而不遂，且因障礙未遂，無
    刑法第二十七條之適用。據上，核被告所為，係犯刑法第三
    百二十一條第一項第三款、第一款之攜帶兇器，於夜間侵入
    有人居住之建築物竊盜之加重竊盜罪。而被告係在同一地點
    ，密接時間內，先遍尋可偷竊之標的後依序連貫下手實施，
    顯係基於單一犯意接續為之，公訴人認係犯意各別，容有誤
    會。被告以一接續行為，侵害六不同被害人之財產法益，其
    中四次既遂，二次未遂，係一行為觸犯四加重竊盜既遂、二
    加重竊盜未遂罪，應依刑法第五十五條前段從一重加重竊盜
    既遂罪論處。爰審酌被告之犯罪動機、目的、犯罪手法、對
    社會秩序之危害、竊得之財物數量、價值、犯罪後就主要情
    節坦承不諱等一切情狀，量處如主文所示之刑，以資儆懲。
    至於被告持以偷竊附表編號一汽車所用之紅色螺絲起子，被
    告自稱業已拋棄（偵查卷第一一頁、本院卷第三七頁背面參
    照），公訴人亦稱並無扣案（本院卷第三七頁背面參照）爰
    不宣告沒收。
據上論斷，應依刑事訴訟法刑事訴訟法第二百七十三條之一第一
項、第二百九十九條第一項前段，刑法第三百二十一條第一項第
一款、第三款、第五十五條前段，判決如主文。
本案經檢察官蕭方舟到庭執行職務。
中    華    民    國    95    年    9     月    28    日
                  刑事第十庭      法  官
┌──┬────┬────┬──────────────┐
│編號│車牌號碼│ 被害人 │   失  竊  物  品           │
├──┼────┼────┼──────────────┤
│一  │ＯＹ－八│ 辛○○ │黃色螺絲起子、萬用工具各一支│
│    │二○一  │        │、醫院鑰匙三支              │
├──┼────┼────┼──────────────┤
│二  │五六六  │ 癸○○ │無                          │
│    │○－ＥＪ│        │                            │
├──┼────┼────┼──────────────┤
│三  │ＣＺ－八│ 乙○○ │面額一百元之人民幣四張、面額│
│    │一八八  │        │十元之人民幣二張、新臺幣（下│
│    │        │        │同）五十元硬幣四枚、十元硬幣│
│    │        │        │十八枚、五元硬幣三枚、一元硬│
│    │        │        │幣二枚、烏來溫泉券六十張（價│
│    │        │        │值共一萬五千元)、男用修剪組 │
│    │        │        │（價值一百元）              │
├──┼────┼────┼──────────────┤
│四  │ＤＰ－  │ 丙○○ │高速公路回數票（面值四十元）│
│    │六一七  │        │二張                        │
│    │○      │        │                            │
├──┼────┼────┼──────────────┤
│五  │ＤＰ－  │ 壬○○ │高速公路回數票（每張價值三十│
│    │○四六  │        │八元）十二張、新五十元硬幣五│
│    │六      │        │枚、舊版五十元硬幣一枚      │
├──┼────┼────┼──────────────┤
│六  │ＣＤ－  │ 庚○○ │無                          │
│    │三七八  │        │                            │
│    │一      │        │                            │
└──┴────┴────┴──────────────┘
以上正本證明與原本無異。
如不服本判決，應於判決送達後十日內，檢具繕本向本院提出上
訴狀上訴於臺灣高等法院。
                                  書記官  劉芸珊
中    華    民    國    95    年    9     月    28    日
附錄本案論罪科刑法條全文：
刑法第三百二十一條普通竊盜罪
犯竊盜罪而有左列情形之一者，處六月以上、五年以下有期徒刑：
一、於夜間侵入住宅或有人居住之建築物、船艦或隱匿其內而犯
    之者。
二、毀越門扇、牆垣或其他安全設備而犯之者。
三、攜帶兇器而犯之者。
四、結夥三人以上而犯之者。
五、乘火災、水災或其他災害之際而犯之者。
六、在車站或埠頭而犯之者。
前項之未遂犯罰之。


司法院資訊處製作；財團法人民間司法改革基金會備份。
